【裁判字號】    97,訴,2509
【裁判日期】    980810
【裁判案由】    損害賠償
【裁判全文】
臺灣臺中地方法院民事判決  97年度訴字第2509號
原      告  戊○○
訴訟代理人  乙○○
            丁○○
原      告  乙○○
訴訟代理人  戊○○
兼  上一人
訴訟代理人  丁○○
訴訟代理人  乙○○
            戊○○
原      告  丙○○(即陳芳梓).
訴訟代理人  戊○○
            乙○○
            丁○○
被      告  甲○○
上列當事人間請求損害賠償事件，本院於98年7月16日言詞辯論
終結，判決如下：
    主    文
原告之訴及假執行之聲請均駁回。
訴訟費用由原告負擔。
    事 實 及 理 由
壹、程序方面：
  一、被告經合法通知，未於言詞辯論期日到場，核無民事訴訟
      法第386條所列各款情形，爰依原告之聲請，由其一造辯
      論而為判決。
  二、按訴狀送達後，原告不得將原訴變更或追加他訴，但上開
      規定於擴張或減縮應受判決事項之聲明者無礙，民事訴訟
      法第255條第1項第3款定有明文。本件原告原起訴請求：
      被告應給付原告戊○○新台幣（下同）1,049,382元、給
      付原告乙○○636,430元、給付原告丁○○339,700元、給
      付原告丙○○325,000元及均自起訴狀繕本送達翌日起至
      清償日止按周年利率5%計算之利息。嗣於訴訟進行中，更
      正其本金部分之請求為：被告應給付原告戊○○781,542
      元、給付原告乙○○473,950元、給付原告丁○○253,000
      元、給付原告丙○○242,020元，核原告上開更正，係屬
      減縮應受判決事項之聲明，與首開規定無違，應予准許，
      核先敘明。
貳、原告起訴主張：被告於民國（下同）95年5月26日18時許，
    駕駛車牌號碼X9-7816號自用小貨車，沿台中縣潭子鄉○○
    路○段由東往西行駛，行經聚興橋橋面時，原應注意橋樑不
    得停車，且當時天候路況良好，亦無不能注意之特別情事，
    竟疏於注意，因其車後工具箱突然開啟，即將上揭自用小貨
    車臨時停靠於聚興橋由東往西之橋面，適訴外人陳文結騎乘
    車牌號碼JVL-459號重機車沿同路段由東往西方向行駛至該
    處，因時值黃昏、面對夕陽，視線不清，遂自後撞擊上揭自
    用小貨車左後車尾處，陳文結因而人車倒地，受有右頰部挫
    傷、右頸部挫擦傷、右前胸及胸骨部挫傷、右手腕、右手背
    、兩膝前及右足背部擦傷等傷害，經送醫急救後，延至同日
    19時許，仍因外傷性休克、頭部外傷、胸部挫傷等傷勢嚴重
    不治死亡。被告於不得臨時停車或停車之橋樑停車，致陳文
    結因撞擊被告所停放之上揭自用小貨車而受傷致死，被告就
    本件交通意外事故之發生有過失，而原告戊○○為陳文結之
    配偶，原告乙○○、丁○○、丙○○為陳文結之子女，自得
    依侵權行為之法律關係請求被告負賠償責任。又原告乙○○
    、丁○○因陳文結死亡，分別支出殯葬費444,900元、21,00
    0元，被告應負賠償責任；另原告戊○○為陳文結之配偶，
    陳文結對原告戊○○負有法定扶養義務，原告戊○○與陳文
    結共有三名子女，故陳文結應對原告戊○○負4分之一扶養
    義務，原告戊○○得請求被告賠償之扶養費計1,034,831元
    ；再原告因陳文結遽逝精神痛苦，爰各請求被告賠償精神慰
    撫金100萬元。因陳文結就本件交通意外事故之發生亦有10
    分之3之過失責任，且原告已領取被告向第三人第一產物保
    險股份有限公司投保之第三人責任險保險理賠金60萬元，經
    過失相抵、並扣除保險理賠金後，被告尚應賠償原告戊○○
    781,542元、原告乙○○473,950元、原告丁○○253,000元
    、原告丙○○242,020元等語。並聲明：(一)被告應給付原告
    戊○○781,542元、給付原告乙○○473,950元、給付原告丁○○253,000元、給付原告丙○○242,020元及均自起訴狀繕
    本送達翌日起至清償日止，按周年利率5%計算之利息。(二)原
    告願供擔保，請准宣告假執行。
參、被告未於最後言詞辯論期日到場，據其前到場陳述略以：車
    牌號碼X9-7816號自用小貨車雖為被告所有，但本件交通事
    故發生當日因訴外人陳政奕向被告借用上揭自用小貨車，陳
    政奕使用後自行將上揭自用小貨車停放於聚興橋上，被告並
    不知情，而陳政奕因違規將上揭自用小貨車停放於聚興橋上
    導致發生本件交通事故，業經判決有罪確定，並已執行完畢
    ，足見被告就本件交通事故之發生並無任何過失，自不負賠
    償責任等語，資為抗辯。並聲明：(一)原告之訴及假執行之聲
    請均駁回。(二)如受不利判決，願供擔保免為假執行。
肆、下列事項為兩造所不爭執，且有戶籍謄本、收據在卷可按，
    並經調閱本院95年度交易字第554號訴外人陳政奕所涉過失
    致死案件全卷（含臺灣臺中地方法院檢察署95年度偵字第15
    248號卷、臺灣高等法院臺中分院95年度交上易字第1589號
    卷）、臺灣臺中地方法院檢察署95年度偵字第25482號被告
    所涉過失致死案件全卷（含該署95年度相字第914號卷、96
    年度偵續字第171號、96年度偵續一字第50號、98年度偵續
    二字第1號）查核無訛，堪信為真正：
  一、訴外人陳文結於95年5月26日18時許，騎乘車牌號碼JVL-4
      59號重機車沿台中市○○鄉○○路二段由東往西方向行駛
      ，行經聚興橋橋面時，撞及被告所有、停放於該橋面（東
      向西方向）之車牌號碼X9-7816號自用小貨車之左後車尾
      處，陳文結因而人車倒地，受有右頰部挫傷、右頸部挫擦
      傷、右前胸及胸骨部挫傷、右手腕、右手背、兩膝前及右
      足背部擦傷等傷害，經送醫急救後，仍不治死亡。
  二、原告戊○○為陳文結之配偶，原告乙○○、丁○○、丙○○ (即陳芳梓)則為陳文結之子女。
  三、原告乙○○因陳文結死亡而支出喪葬費用444,900元。
  四、原告丁○○因陳文結死亡而支出喪葬費用21,000元。
  五、原告已領取強制其車責任險之保險金150萬元。
  六、陳文結就本件車禍之發生與有未注意車前狀況之過失。
伍、本件兩造爭執之焦點為：(一)車牌號碼X9-7816號自用小貨車
    是否係被告停放於本件車禍發生之地點？亦即被告就本件車
    禍之發生是否有過失？(二)被告如有過失而應負賠償責任，則
    原告請求賠償之金額是否過高？
陸、法院之判斷：
  一、原告戊○○之配偶即原告乙○○、丁○○、丙○○之父陳
      文結因騎乘機車撞擊撞及停放於聚興橋上之被告所有上揭
      自用小貨車，致人車倒地、受傷送醫後不治死亡，為兩造
      不爭執之事實，堪信為真正，已如前述，而原告主張被告
      就本件交通事故之發生有過失，無非以被告於95年5月26
      日18時50許接受警詢製作交通事故談話紀錄表時時曾自承
      ：被告駕駛上揭自用小貨車行駛至潭子鄉○○路○段聚興
      橋時，因車後工具箱突然開啟，故將上揭自用小貨車停放
      在聚興橋上等語，為其論據。被告則否認其在警詢前開陳
      述之真實性，並辯稱係當天中午陳政奕向被告借用上揭自
      用小貨車，陳政奕使用後歸還時自行將上揭自用小貨車停
      放於聚興橋上，被告並不知情、亦無過失等語。經查：
    (一)被告於警員製作交通談話記錄表時，固曾有前開陳述，然
      其同時亦併稱：「路人報案，我下車協助救護傷患」（見
      臺灣臺中地方法院檢察署95年度相字第914號卷--下稱相
      驗卷，第8頁），然據本件交通事故目擊證人陳菁菁警詢
      中所述：「我於95年5 月26日17時50多分左右經過潭子鄉
      ○○路○段聚興橋時發現交通事故。」、「我當時騎機車
      經過潭子鄉○○路○段聚興橋時（東向西）方向，遠遠就
      看見橋上橫躺一人，機車壓在人身上，那人還有在喘氣；
      當時現場都沒有人，停於路旁的自小貨車車上也沒有人；
      同時與我到達現場的一輛自小客車駕駛因沒帶行動電話，
      跟我借行動電話報案.... 」（見相驗卷第15至16頁）、
      及於偵查中結證：「（車禍現場情形）.... 機車壓住騎
      士的雙腳.... 貨車是緊靠護欄停放，該車上沒有任何人
      即駕駛。」、「（問：當時貨車的引擎是否發動中？）沒
      有發動。」（見相驗卷第64至65頁）等語，，足見於證人
      陳菁菁與不詳姓名之自小客車駕駛發現本件交通事故時，
      現場除受傷之陳文結外，並無其他人在場，上揭自用小貨
      車並係在未發動之狀態，則被告於製作交通談話記錄表時
      所稱臨時停車、及路人報案時，其下車協助救護傷患等語
      ，顯與事實有間，其陳述是否與事實相符，即有滋疑。查
      ，被告於本件交通事故發生當日，係在下午約5點左右回
      到工廠，於本件交通事故發生時，被告係在其工廠內與朱
      國雄談話，因聽到救護車聲音並接獲電話通知方趕至現場
      ，業經證人朱國雄、傳德、賴雅芳等人於檢察官偵查中
      結證稱甚明（見臺灣臺中地方法院95年度偵字第25482號
      卷第48至49 頁），核與檢察官當庭勘驗被告在工廠、住
      家所裝設之監視器翻拍光碟之結果：於95年5月26日17時
      39分47、48秒時，有1台藍色貨車駛入回收廠；於95年5月
      26日17時44分，有1台堆高機出現在回收廠；於95年5月26
      日17時47分，藍色貨車駛離工廠停在被告住家前方；於95
      年5月26日17 時58分40秒，回收廠出現1名身著紅色衣服
      的男子，體型與被告相似，但無法確認長相；於95年5月
      26日18時，回收廠有1位紅衣男子及另外2名男子陸續由屋
      內走出，該紅衣男子到路邊張望似乎在查看東西；於95年
      5月26日18時12分，工廠中陸續有男女自屋內走出，朝畫
      面上方的方向走去。從監視器畫面雖然無法確認該紅衣男
      子的長相，但該紅衣男子之體型與被告相似，且於案發當
      時由工廠走出，到路邊查看等情（見臺灣臺中地方法院檢
      察署98年度偵續二字第1號卷98年1月20日訊問筆錄）相符
      ，足見被告於本件交通事故發生當時，確係在其工廠內與
      朱國雄談話，經他人通知後才知道發生車禍而前往現場無
      疑。原告雖另以被告所提出之前述監視器翻拍光碟畫面顯
      示為97年，主張該監視器翻拍光碟係被告事後所偽造。然
      經本院再次當庭勘驗該監視器翻拍光碟，該光碟畫面所顯
      示之日期為2006年5月26日，自該日17時26分起至同日18
      時31分止，光碟畫面所顯示之年月日從未變更，則原告主
      張該光碟畫面顯示為97年、光碟係被告事後所偽造，亦不
      足採。從而，被告於警員製作交通談話記錄表時所為之前
      開陳述，顯與事實不符而不足採。
    (二)次查，被告抗辯訴外人陳政奕於本件交通事故發生當日中
      午向其借用上揭自用小貨車，陳政奕使用後歸還時自行將
      上揭自用小貨車停放於聚興橋上，陳政奕歸還上揭自用小
      貨車時僅將鑰匙歸還，並未告知上揭自用小貨車停放地點
      等情，業經證人陳政奕、陳英仁等於檢察官偵查中結證甚
      詳（見臺灣臺中地方法院95年度偵字第25482號卷第47頁
      、第50頁及96年度偵續字第171號卷96年5月15日訊問筆錄
      ），核與被告抗辯之上開情節相符，且證人陳政奕與陳英
      仁均一致結證稱陳政奕將上開自用小貨車停放於聚興橋上
      下車時有打車子右側方向燈（見同上筆錄），亦與本件交
      通事故發生時上揭自用小貨車之狀況相符，則被告抗辯上
      揭自用小貨車係陳政奕於借用後、歸還時所自行停放於聚
      興橋上等語，即屬信而有徵。再參照陳政奕因違規將上揭
      自用小貨車停放於聚興橋上，導致陳文結因騎乘機車撞擊
      上揭自用小貨車而死亡，陳政奕涉有過失致死罪嫌而遭起
      訴，陳政奕於其所涉過失致死案件偵、審中，就其違規將
      上揭自用小貨車停放於聚興橋上乙節，始終坦承不諱，並
      經判決罪刑確定，亦經調閱本院95年度交易字第554號過
      失致死全卷查核屬實，如上揭自用小貨車非係陳政奕停放
      於聚興橋上，事涉刑責、且有民事賠償責任，陳政奕要無
      始終不予爭執之理。故而，被告抗辯上揭自用小貨車係陳
      政奕停放於本件交通事故發生地點之聚興橋上，迄於本件
      交通事故發生前之期間，被告並未移動上揭自用小貨車等
      情，應堪採信。至原告雖另以依訴外人裕益汽車股份有限
      公司所發布中華堅達3.5噸新車品質保證原則資料所載，
      與被告所有同型自小貨車新車，停車時方向燈單邊作用，
      歷時經3.5 小時電池必耗盡，而陳政奕證與被告均稱，陳
      政奕係於本件交通事故發生當日13時許返還上揭自小貨車
      予被告，並自行停放於本件交通事故肇事地點，停放時並
      開啟單邊方向燈，然本件交通事故發生於同日18時許，距
      陳政奕停車之時間，已長達5小時左右，惟被告於同日應
      訊製作談話筆錄後，竟猶能順利發動車輛，主張被告與陳
      政奕所述非事實。惟查，被告所有上揭自小貨車右側方向
      燈為鎢絲燈泡，經臺灣臺中地方法院檢察署檢察官於98年
      1月20日上午11時15分許命被告將上揭自小貨車行駛至檢
      察官指定之地點，並命被告於當日上午11時30分許，將上
      開自用小貨車右側方向燈開啟、將車鎖上之後，將鑰匙交
      由臺灣臺中地方法院檢察署之法警保管，至同日16時50分
      止，由原告乙○○會同被告每1小時到場查看該車右後方
      向燈是否仍繼續運作1次，其結果發現車燈均亮，有勘驗
      筆錄及照片可證，並經原告乙○○及被告於該勘驗筆錄上
      簽名確認（見臺灣臺中地方法院檢察署98年度偵續二字第
      1號卷98年1月20日訊問筆錄及勘驗筆錄），足證被告所有
      上揭自用小貨車之電池在方向燈開啟狀況下，至少足以維
      持5個小時以上，此與臺灣臺中地方法院檢察署95年度偵
      字第25482號卷附上開自用小貨車製造廠商中華汽車工業
      股份96年1月18日 (96)中車服發字第960057號函所載：若
      以單邊方向燈負載進行計算，電瓶電壓降為10.5伏特時之
      時間，約可達28小時以上等內容相符，顯見與上揭自小貨
      車同型車之電瓶於單邊方向燈作用下，以一般正常電瓶而
      言，其電力持續時間，超過陳政奕停車時至發生本件交通
      事故時之期間5小時，是原告引用上揭自小貨車經銷商裕
      益汽車股份有限公司所發布之資料，認為方向燈停車時，
      單邊作用時以3.5小時電池必定耗盡，而推論被告於本件
      交通事故發生當時正在使用該車，並進而主張被告與陳政
      奕所述不實等語，亦難採取。
    (三)按因故意或過失，不法侵害他人之權利者，負損害賠償責
      任。故意以背於善良風俗之方法，加損害於他人者亦同。
      違反保護他人之法律，致生損害於他人者，負賠償責任。
      但能證明其行為無過失者，不在此限。民法第184條定有
      明文。是依侵權行為負損害賠償責任者，必行為人有故意
      或過失之不法行為，或有故意以背於善良風俗之方法，加
      損害於他人，或有違反保護他人法律之行為，致權利人受
      損害，始足當之。本件交通事故之發生，並非因被告將其
      所有上揭自用小貨車停放於本件交通事故發生之地點，而
      係陳政奕違規將上揭自用小貨車停放於肇事地點所致，已
      如前述，則被告就本件交通事故之發生，自無何過失可言
      ，亦無違反保護他人法律之行為，揆諸上開規定，被告自
      不負損害賠償責任。
  二、基上所述，原告依侵權行為之法律關係，訴請被告賠償損
      害，於法無據，不應准許。原告之訴既經駁回，其假執行
      之聲請即失所附麗，應併予駁回。
  三、本件判決之結果已臻明確，兩造其餘主張暨攻擊防禦方法
      ，經審酌均於判決之結果無影響，毋庸一一贅述，附此敘
      明。
柒、結論：本件原告之訴為無理由，依民事訴訟法第385條第1項
    前段、第78條、第85第1項，判決如主文。
中    華    民    國    98    年    8    月    10    日
                  民事第四庭    法  官  呂麗玉
正本係照原本作成。
如對本判決上訴，須於判決送達後20日內向本院提出上訴狀。
中    華    民    國    98    年    8    月    10    日
                                書記官


司法院資訊處製作；財團法人民間司法改革基金會備份。
